【裁判字號】    95,訴,2646
【裁判日期】    950908
【裁判案由】    清償借款
【裁判全文】
臺灣高雄地方法院民事判決              95年度訴字第2646號
原      告  台灣中小企業銀行股份有限公司
法定代理人  丁○○
訴訟代理人  丙○○
被      告  鈞達營造工程有限公司
兼  法  定
代  理  人  乙○○
被      告  甲○
上列當事人間請求清償借款事件，本院於民國95年8 月29日言詞
辯論終結，判決如下：
    主  文
被告應連帶給付原告新台幣壹佰陸拾陸萬陸仟陸佰陸拾肆元，及
自民國九十五年四月十三日起至清償日止，按週年利率百分之六
‧六二計算之利息，並自民國九十五年五月十四日起至清償日止
，逾期在六個月以內者，按上開利率百分之十，逾期超過六個月
部份，按上開利率百分之二十計算之違約金。
訴訟費用由被告連帶負擔。
    事實及理由
一、原告起訴主張：被告鈞達營造工程有限公司於民國94年3 月
    24 日 邀同被告乙○○及甲○為連帶保證人向原告借款新台
    幣（下同）200 萬元，約定借款期間自94年10月13日起至97
    年10 月13 日止，利息按原告當時基準利率加年利率3.09%
    計算，並隨同原告基準利率調整而調整，自實際撥款日起，
    本金按月平均攤還，利息按月計付，第一次繳款日為94年11
    月13日，之後繳款日為每月13日，被告鈞達營造工程有限公
    司如逾期清償本金或利息時，逾期在6 個月以內者，按上開
    利率10% ，逾期超過6 個月部份，按上開利率20% 加計違約
    金。詎被告鈞達營造工程有限公司自95年4 月13日起即未依
    約繳納本息，當時利息6.62% （基準利率3.53% ＋3.09%）
    ，依約本件債務視為全部到期，被告鈞達營造工程有限公司
    迄欠原告如主文第一項所示本金、利息及違約金未清償，爰
    依消費借貸及連帶保證之法律關係，提起本件訴訟等語。並
    聲明如主文所示。
二、被告則以：違約金係依年息6.62% 加計10% 或20% 計算，誠
    屬過高，請本院酌減等語置辯。並聲明：原告之訴駁回。
三、查本件原告主張之上開事實，已據其提出借據、放款利率歷
    史資料表及還款繳息電腦紀錄等影本各1 件為證，核屬相符
    ，且為被告所不爭執，堪信為真實。至被告雖辯稱違約金過
    高云云。按約定之違約金過高者，法院得減至相當之數額。
    ，民法第252 條固定有明文，惟約定之違約金是否過高，應
    依一般客觀之事實、社會經濟狀況、當事人實際所受之損害
    及債務人如能如期履行債務時，債權人可享受之一切利益為
    衡量標準，最高法院84年度臺上字第978 號判決可資參照。
    本件原告請求之違約金，係以逾期在6 個月以內，按上開利
    率10％即0.662 ％（計算式6.62×0.1） ，逾期超過6 個月
    部分，按上開利率20％即1.324 ％（計算式6.62×0.2） 計
    算，與一般金融業者之違約金計算標準相較，並未偏高，故
    被告請求酌減違約金，尚屬無據。
四、按消費借貸之借用人應於約定期限內，返還與借用物種類、
    品質、數量相同之物，未定返還期限者，借用人得隨時返還
    ，貸與人亦得定一個月以上之相當期限，催告返還。民法第
    478 條定有明定。而遲延之債務，以支付金錢為標的者，債
    權人得請求依法定利率計算之遲延利息。但約定利率較高者
    ，仍從其約定利率。當事人得約定債務人不履行債務時，應
    支付違約金，同法第233 條第1 項、第250 條第1 項亦分別
    定有明文。次按，稱保證者，謂當事人約定，一方於他方之
    債務人不履行債務時，由其代負履行責任之契約。又連帶債
    務之債權人，得對於債務人中之一人或數人或其全體，同時
    或先後請求全部或一部之給付。連帶債務未全部履行前，全
    體債務人仍負連帶責任，民法第739 條、第273 條分別有明
    文。查被告鈞達營造工程有限公司如主文第一項所示之本金
    、利息及違約金未清償，依約自應就其欠款負清償之責。又
    被告乙○○、甲○既為被告鈞達營造工程有限公司之連帶保
    證人，自應就前揭欠款負連帶清償之責。
五、從而，本件原告依消費借貸及連帶保證契約請求被告連帶給
    付如主文第一項所示之本金、利息及違約金，為有理由，應
    予准許。
六、結論：本件原告之訴為有理由，依民事訴訟法第85條第2 項
    ，判決如主文。
中    華    民    國    95    年    9     月    8    日
                  民事第三庭    法  官    洪培睿
上為正本係照原本作成。
如不服本判決，應於判決送達後20日內，向本院提出上訴狀並表
明上訴理由，如於本判決宣示後送達前提出上訴者，應於判決送
達後10內補提上訴理由書（須附繕本）。
中    華    民    國    95    年    9     月    8     日
                                書記官    林慧君


司法院資訊處製作；財團法人民間司法改革基金會備份。
